臺灣臺北地方法院民事判決
111年度訴字第3059號
原      告  李宗獻  
被      告  汪瑜珮  
                      居臺北市○○區○○○路0段000○0號                        00樓之0
上列當事人間請求返還房屋等事件，本院於民國111年8月4日言
詞辯論終結，判決如下：
    主      文
被告應將門牌號碼臺北市○○區○○○路○段○○○○○號十一樓之一房屋
騰空遷讓返還予原告。
被告應給付原告新臺幣柒萬伍仟陸佰元。
被告應自民國一百一十一年六月二十九日起至遷讓返還第一項房屋之日止，按月給付原告新臺幣參萬陸仟元。
原告其餘之訴駁回。
訴訟費用由被告負擔。
本判決主文第一項於原告以新臺幣伍拾柒萬陸仟元為被告供擔保
後，得假執行；但被告如以新臺幣壹佰柒拾貳萬柒仟柒佰參拾玖
元為原告預供擔保，得免為假執行。
本判決主文第二項，於原告以新臺幣貳萬伍仟貳佰元為被告供擔
保後，得假執行；但被告如以新臺幣柒萬伍仟陸佰元為原告預供
擔保，得免為假執行。
本判決主文第三項各到期部分，於原告每期以新臺幣壹萬貳仟元
為被告供擔保後，得假執行；但被告如每期以新臺幣參萬陸仟元
為原告預供擔保後，得免為假執行。
原告其餘假執行之聲請駁回。
    事實及理由
壹、程序事項：
    本件被告經合法通知，未於言詞辯論期日到場，核無民事訴
    訟法第386條所列各款事由，應依原告之聲請，由其一造辯
    論而為判決。
貳、實體事項：
一、原告起訴主張：
(一)兩造前曾就伊所有門牌號碼臺北市○○區○○○路0段000○0號11
    樓之1房屋（下稱系爭房屋）簽訂房屋租賃契約（下稱系爭
    租約），約定每月租金新臺幣（下同）3萬6,000元，並約定
    被告應於每月5日前給付當月租金，水、電、瓦斯等費用亦
    均由被告自行負擔，然原約定租賃期間因系爭租約遺失而無
    法確定，惟被告於原租賃期間屆滿後仍繼續承租約7年，故
    系爭租約應視為不定期限繼續契約，先予敘明。
(二)詎被告僅於民國110年12月2日支付110年12月1日至15日之半
    月份租金後即未再依約給付租金，經伊多次口頭催告未果，
    伊不得已乃於111年4月18日以存證信函催告被告應於函到7
    日內給付扣除2個月押租金後尚欠2個月之租金7萬2,000元，
    及應騰空返還系爭房屋，並通知被告終止系爭租約，被告於
    111年4月19日收受上開存證信函後，雖多次口頭同意給付所
    欠租金，惟經伊再次口頭催告，迄今仍未給付所欠租金，亦
    未騰空遷讓返還系爭房屋。是伊前以上開存證信函作為終止
    系爭租約之意思表示，如認伊需再次向被告為終止系爭租約
    之意思表示，則以本件起訴狀之送達，作為向被告表示終止
    租約之意思表示。又被告自110年12月16日起至111年4月18
    日止已積欠4個月又3天之租金共計14萬7,600元【計算式：1
    10年12月半月份租金1萬8,000元+111年1月至3月共3個月租
    金10萬8,000元+4月1日至4月18日租金3萬6,000元×18/30=14
    萬7,600元】，經扣除押租金7萬2,000元後，尚積欠租金7萬
    5,600元【計算式：14萬7,600元-7萬2,000元=7萬5,600元】
    ，伊自得依租賃之法律關係請求被告給付7萬5,600元之租金
    。而伊既已終止系爭租約，被告繼續占有系爭房屋即屬無權
    占有，伊自得依民法第767條第1項規定請求被告將系爭房屋
    騰空遷讓並返還予伊。復因被告無權占有系爭房屋，致伊受
    有租金損失，被告則獲有相當於租金之不當得利，是伊自得
    依民法第179條規定，請求原告自111年4月19日起至騰空遷
    讓返還系爭房屋之日止，按月給付相當於租金之不當得利3
    萬6,000元。
(三)為此，爰依民法第767條第1項、第179條及租賃之法律關係
    提起本件訴訟等語。並聲明：⒈被告應將系爭房屋騰空遷讓
    返還原告。⒉被告應給付原告7萬5,600元，及自111年4月19
    日起至遷讓房屋之日止，按月給付原告3萬6,000元。⒊原告
    願供擔保，請准宣告假執行。
二、本件被告經合法通知，未於言詞辯論期日到場，亦未提出書
    狀作何聲明或陳述。
三、得心證之理由：
(一)按承租人應依約定日期，支付租金；承租人租金支付有遲延
    者，出租人得定相當期限，催告承租人支付租金，如承租人
    於其期限內不為支付，出租人得終止契約；租賃物為房屋者
    ，遲付租金之總額，非達二個月之租額，不得依前項之規定
    ，終止契約，其租金約定於每期開始時支付者，並應於遲延
    給付逾二個月時，始得終止租約；承租人於租賃關係終止後
    ，應返還租賃物。民法第439條前段、第440條第1項、第2項
    、第455條前段定有明文。且土地法第100條第3款亦規定，
    在房屋不定期租賃時，承租人積欠租金額，除以擔保金抵償
    外，達二個月以上時，出租人得收回房屋。再按無法律上之
    原因而受利益，致他人受損害者，應返還其利益，為民法第
    179條所明定。無權占有他人房地，可能獲得相當於租金之
    利益為社會通常之觀念，得以之作為計算不當得利數額（最
    高法院61年度台上字第1695號判決參照）。
(二)經查，本件兩造間成立不定期限之租賃契約，系爭房屋之租
    金每月3萬6,000元，原告主張被告自110年12月16日起即未
    依約給付租金，經以擔保金抵償後，被告尚積欠租金達2個
    月又3天，經原告於111年4月18日以永和永貞郵局存證號碼0
    00515號存證信函催告被告7日內給付積欠租金7萬2,000元，
    並騰空遷讓返還系爭房屋，併終止系爭租約，上開存證信函
    已於111年4月19日送達被告之住所，並由被告之受僱人簽收
    等情，有原告提出被告之匯款紀錄、永和永貞郵局存證號碼
    000515號存證信函暨送達回執等件影本可稽（見本院卷第19
    頁至第29頁、第67頁至第73頁），另有本院依職權調取系爭
    房屋之土地建物查詢資料在卷可參（見限閱卷），堪信原告
    主張為真。
(三)原告雖主張其曾多次口頭催告被告繳納所積欠之租金，惟此
    部分並未見原告舉證以實其說，尚難採憑。而原告於111年4
    月18日寄發存證信函催告被告於函到7日內給付租金，並於1
    11年4月19日送達被告之住所，並由被告之受僱人簽收，惟
    被告仍未給付，嗣原告再於111年5月12日以民事起訴狀之送
    達作為向被告表示終止契爭租約之意思表示，並於同年6月2
    8日送達被告之住所，由被告之受僱人簽收，揆諸前揭規定
    ，應認系爭租約於111年6月28日即經原告合法終止，從而，
    原告請求被告將系爭房屋騰空遷讓返還原告，自屬有據。又
    被告於系爭租約終止前，尚積欠租金14萬7,600元，扣除2個
    月押租金7萬2,000元後，尚積欠租金7萬5,600元，故原告請
    求被告給付積欠租金7萬5,600元，為有理由，亦應准許。
(四)系爭租約既已於111年6月28日終止，被告自翌日起已無占有
    系爭房屋之權源，惟迄今仍未騰空遷讓返還系爭房屋，堪認
    獲得未給付租金之利益，致原告受有損害，構成不當得利，
    故原告依民法第179條之規定，請求被告自111年6月29日起
    至遷讓返還系爭房屋之日止，按月給付相當於租金3萬6,000
    元之不當得利，洵屬有據，逾此部分之請求，為無理由，應
    予駁回。
四、綜上所述，原告依民法767條第1項規定，請求被告騰空遷讓
    返還系爭房屋；及系爭租約終止前所欠繳之租金共計7萬5,6
    00元；另自111年6月29日起至遷讓返還系爭房屋之日止，按
    月給付相當於租金3萬6,000元之不當得利，為有理由，應予
    准許。逾此範圍之請求，並無理由，不應准許。
五、原告陳明願供擔保，請准宣告假執行，核無不合，爰酌定相
    當擔保金額准許之。至被告雖未陳明願供擔保，請准宣告免
    為假執行；然本院仍依民事訴訟法第392條第2項規定，依職
    權宣告被告得預供擔保而免為假執行，爰併酌定相當擔保金
    額予以宣告。至原告敗訴部分，其假執行之聲請已失所附麗
    ，應予駁回。
六、訴訟費用負擔之據：民事訴訟法第79條。
中　　華　　民　　國　　111 　年　　8 　　月　　12　　日
                  民事第一庭    法　官    賴淑萍
以上正本係照原本作成。
如對本判決上訴，須於判決送達後20日內向本院提出上訴狀。如
委任律師提起上訴者，應一併繳納上訴審裁判費。           
中　　華　　民　　國　　111 　年　　8 　　月　　12　　日
                                書記官    黃怜瑄